【裁判字號】    95,訴,3733
【裁判日期】    951212
【裁判案由】    債務人異議之訴
【裁判全文】
臺灣高雄地方法院民事判決              95年度訴字第3733號
原      告  丁○○○
訴訟代理人  丙○○
被      告  甲○○
訴訟代理人  乙○○
當事人間債務人異議之訴事件，本院於民國95年11月28日言詞辯
論終結，判決如下：
  主  文
原告之訴駁回。
訴訟費用由原告負擔。
  事實及理由
一、原告起訴主張：原告丁○○○對於原債權人即高雄區中小企
    業銀行（下稱：高雄中小企銀）允許主債務人蘇忠經延期清
    償之事，並未同意。依照民法第755 條規定。就定有期限之
    債務為保證者，如債權人允許主債務人延期清償時，保證人
    除對於其延期已為同意外，不負保證責任。最高法院44年台
    上字第1182號判例亦曰：「就定有期限之債務為保證者，如
    債權人允許主債務人延期清償時，保證人除對於其延期已為
    同意外，不負保證責任，為民法第755 條所明定，此項規定
    凡保證債務均適用之。連帶保證債務不過保證人喪失先訴及
    檢索抗辯權，仍不失為保證債務之一種，自無排斥上開法條
    適用之理由。本件保證人即原告所保證之債務，係從民國（
    下同）86年5 月22日起至87年5 月22日止，有鈞院88年拍字
    第7229號民事裁定為憑，詎原債權人高雄中小企銀未經保證
    人同意，擅自允許主債務人延期清償，有該銀行協議分期攤
    還金額表在卷可稽，並有高雄中小企銀92年7 月29日會計收
    入傳票影本可考。根據首開法條及判例意旨，保證人即原告
    可不負保證責任。本件係共同保證，除原告外，尚有一連帶
    保證人張先生，依民法第748 條規定，數人保證同一債務者
    ，除契約另有訂定外，應連帶負保證責任。因此債權人對於
    共同保證人中之一人，免除其保證責任者，即同意其退保者
    ，其他保證人是否因此免責，應依民法第276 條之規定決之
    ，即以債權人有無消滅全部債務之意思為準，決定他保證人
    免責範圍。如債權人有消滅全部債務之意思，則他保證人亦
    同免全部責任，如債權人無消滅全部債務之意思，則他保證
    人於該保證人內部分擔部分，免其責任，此為我國民法條文
    所明定，並為權威學者所肯定，原告與張先生係並列為共同
    保證人，但原債權人高雄中小企銀竟於保證期間允許張先生
    退保，有借據及授信約定書在銀行檔案可查，依首開說明，
    原告丁○○○自亦同免保證責任。被告甲○○並非合法受讓
    龍星昇資產管理公司之債權，因該公司既係按照金融機構合
    併法之規定而受讓高雄中小企銀之債權，且係以催討債務為
    其業務，自應遵守金融機構合併法及行政院金融管理委員會
    所頒佈之業務處理規則。否則政府制定該法及設立「金管會
    」何用，龍星昇公司不執行本身業務，將債權讓與毫不相干
    之被告甲○○，就是逃避前述法律規範，是脫法行為。是否
    合法妥當云云，求為判決：鈞院94年執字第13192 號強制執
    行事件就原告所有坐落高雄縣路竹鄉○○段228-1 號、232
    之2 號、社東段281 號、282 號（持分8 分之1） 之土地及
    其上農作物，所為強制執行程序應予撤銷。
二、被告則以：依借據第8 條特別條款：保證人丁○○○簽章承
    認，如貴行允許借款延期清償或分期清償，丁○○○願意仍
    負全部債務之連帶保證責任等，有原告於89年12月27日與高
    雄中小企銀訂立之協議償還契約書可證，另原告於訴狀中提
    到另保證人張先生，惟借據所載，只有借款人蘇忠經連帶保
    證人丁○○○，根本無第3 人，而龍星昇資產公司係合法讓
    售此債權給本人等語，求為判決如主文所示。
三、按保證人與債權人約定就債權人與主債務人間所生一定範圍
    內之不特定債務，預定最高限額，由保證人予以保證之契約
    ，學說上稱之為最高限額保證。此種保證契約如定有期間者
    在該期間內所生約定範圍內之債務，不逾最高限額者，均為
    保證契約效力所及；如未定期間者，於保證契約未經保證人
    依民法第754 條規定終止或其他消滅原因以前，所生約定範
    圍內之債務，亦同。故在該保證契約有效存在期間內，已發
    生之約定範圍內之債務，縱因清償或其他事由而減少或消滅
    ，該保證契約依然有效，嗣後所生約定範圍內之債務於不逾
    最高限額者，債權人仍得請求保證人履行保證責任。除有特
    約外，亦無以約定範圍內某特定債務之清償完畢日，作為此
    種保證契約終期之可言。此與一般保證係就主債務人之特定
    債務為保證，於該特定債務消滅時，保證契約即歸消滅者不
    同，最高法院77年台上字第943號判例參照，先予敘明。
四、經查：原告與訴外人蘇忠經於84年3 月28日提供系爭土地設
    定最高限額抵押權新台幣（下同）13,200,000元與高雄中小
    企銀，存續期間自84年3 月28日起至114 年3 月28日止，而
    擔保範圍，為擔保借款人蘇忠經對於現在及將來所負票據上
    及其他一切債務等，有抵押權設定契約書、他項權利證明書
    、土地謄本附於本院94年度執字第13192 號執行卷可查，而
    原告為擔保借款更於86年5 月22日簽發借據時，於借據第8
    條特別條款約定，如高雄區中小企銀允許借款人即蘇忠經延
    期清償或分期清償，原告仍負全部債務之連帶保證責任等，
    有借據附卷足證，是原告雖主張其86年5 月22日所立借據之
    借款期間自86年5 月22日起至87年4 月10日止，然：抵押權
    存續之期限須至114 年3 月28日始屆滿，在此期間內凡是原
    告或蘇忠經之借款，依首揭判例意旨，原告仍應負連帶保證
    之責，次查：原告主張另有共同保證張先生云云，經查閱抵
    押權設定契約書及借據均只有原告及蘇忠經2 人而已，並無
    第3 人，是原告此項主張顯係誤會。末查：本件債權及抵押
    權最先由原告與蘇忠經立借據及設定最高限額抵押權與高雄
    中小企銀，該行於93年3 月11日將債權及抵押權讓與訴外人
    龍星昇第5 資產管理股份有限公司，該公司於93年12月13日
    復將債權及抵押權讓與本件被告並辦妥抵押權讓與登記等，
    有抵押權設定契約書及他項權利證明書、債權憑證、土地謄
    本等附於上述執行卷足憑。綜上：被告所辯，堪可採信，原
    告之主張既無可採，從而其訴之請求，自難准許。
五、結論：原告之訴為無理由，依民事訴訟法第第78條，判決如
    主文。
中    華    民    國    95    年    12    月    12    日
                  民事第六庭  法  官  廖正雄
正本係照原本作成。
如不服本判決，應於送達後20日內，向本院提出上訴狀並表明上
訴理由，如於本判決宣示後送達前提起上訴者，應於判決送達後
10日內補提上訴理由書（須附繕本）。
中    華    民    國    95    年    12    月    12    日
                              書記官  許雅惠


司法院資訊處製作；財團法人民間司法改革基金會備份。
